最高法院刑事判決　　　　　　一○○年度台上字第六○八九號
上　訴　人　蔡作德
選任辯護人　王森榮律師
　　　　　　賴柏宏律師　　　　　　　　　
上列上訴人因妨害性自主案件，不服台灣高等法院高雄分院中華
民國九十九年八月五日第二審判決（九十九年度上訴字第八五五
號，起訴案號：台灣高雄地方法院檢察署九十八年度偵續字第四
三號），提起上訴，本院判決如下：
    主  文
上訴駁回。
    理  由
按刑事訴訟法第三百七十七條規定，上訴於第三審法院，非以判
決違背法令為理由，不得為之。是提起第三審上訴，應以原判決
違背法令為理由，係屬法定要件。如果上訴理由書狀並未依據卷
內訴訟資料，具體指摘原判決不適用何種法則或如何適用不當，
或所指摘原判決違法情事，顯與法律規定得為第三審上訴理由之
違法情形，不相適合時，均應認其上訴為違背法律上之程式，予
以駁回。本件上訴人蔡作德上訴意旨略稱：(一)、原判決未憑任何
證據，逕行認定上訴人在駕車將甲女（基本資料詳卷）載往汽車
旅館時，即存有乘機性交之故意，已非適法；且既認定上訴人係
趁甲女泥醉，無力抗拒之際，對之為性交行為，則所謂泥醉，當
屬「不知抗拒」，自非「無力抗拒」，乃「不同之犯罪型態」，
竟予併列，顯然矛盾。(二)、甲女在警詢時，係謂：酒後不醒人事
，醒來時發現是在汽車旅館，上訴人「趴」在伊身上；在偵訊中
，卻稱：上訴人「坐」在伊身上，「是坐，不是趴」；在第一審
審理中，竟復供為：「趴在我身上」各云云，實前後反覆；尤以
既謂醉酒不醒人事，猶能繪出事發現場圖，益見存有重大瑕疵，
豈能採信。其實，甲女在酒後，尚能自己走路，並可上、下汽車
，迭據上訴人和證人李００在警詢、偵查及歷審中一致供明，另
證人林００、林００於第一審審理中，前者證稱：甲女可以「溝
通」、「講話」，後者同謂：甲女係自己走路各等語，足見無醉
酒不醒人事之情；衡諸李００所供：在汽車旅館內，祇有看見甲
女和上訴人親吻、交談，未見到性侵害作為，且事後甲女拒接友
人鄭００之來電二次等情，可見上訴人絕無趁甲女酒醉為性交之
犯行。詎原審不加詳查，不採納李００所為有利於上訴人之供詞
，僅憑甲女之不實指訴，認定上訴人犯罪，既有查證未盡之違失
，且採證認事違背經驗法則、論理法則，並有理由欠備之違誤云
云。惟查：證據之取捨、證明力之判斷及事實之認定，俱屬事實
審法院自由裁量判斷之職權，此項職權之行使，倘不違背客觀存
在之經驗法則或論理法則，即無違法可言，觀諸刑事訴訟法第一
百五十五條第一項規定甚明，自無許當事人任憑己意，妄指為違
法，而資為合法上訴第三審理由之餘地。又法院認定事實，並非
悉以直接證據為必要，其既綜合調查所得之各項直接、間接證據
而為合理推論判斷，要非法所不許。且同法第三百七十九條第十
款所稱應於審判期日調查之證據，乃指與待證事實有重要關係，
客觀上認為有調查之必要性和可能性，為認定事實、適用法律之
基礎者而言；倘事實已臻明確，自毋庸為無益之查證，無所謂未
盡證據調查職責之違法情形存在。本件原判決主要係依憑上訴人
直承確有在汽車旅館內對於甲女為性交行為之部分自白；甲女堅
指飲酒至醉，醒來發現遭上訴人性侵害；李００、林００及林０
０在偵查與第一審審理中，同證：甲女原在釣蝦場內，和伊等一
夥人玩擲骰子、飲伏特加酒遊戲，甲女泥醉，有脫上衣並欲脫褲
之脫序舉動；林００更指出：係由上訴人和李００將甲女扶上車
，上訴人駕車離去；蔡惠美供證：伊打電話給（正在喝酒的）甲
女，感覺甲女「講話不清楚」，「聽起來已喝醉」；蔡惠美、鄭
００同言：上訴人將甲女載離汽車旅館，交由伊等帶回時，甲女
在上訴人車上係臉往下趴，「感覺很醉」，需伊等攙扶始能換乘
計程車；女警吳００證稱：案發當日上午，伊陪甲女查案過程中
，甲女身上猶存酒味、精神不濟，尚在車上嘔吐各等語之證言；
系爭汽車旅館住房旅客表；甲女所繪案發房間現場圖；旅館監視
器錄影光碟、翻拍照片（顯示上訴人之車進出旅館）；甲女之驗
傷診斷書；衡諸甲女與上訴人等一夥男性，祇係一起喝酒、玩樂
之普通朋友，並非至熟，甲女且非從事特種行業之人，於一般清
醒正常情形下，當不致脫序；上訴人供承將甲女攙扶離開釣蝦場
，甲女僅表示要「找個地方休息」，而非直謂前去「汽車旅館」
（尤非同意性交）；上訴人將甲女送交蔡００、鄭００後，該二
女連續撥打三通電話向上訴人「興師問罪」之通聯紀錄情況等證
據資料，乃認定上訴人確有如原判決事實欄所載之犯行，因而維
持第一審論處上訴人以乘機性侵害罪刑之判決，駁回上訴人之第
二審上訴。對於上訴人僅承認與甲女發生性交行為，而矢口否認
犯罪，所為甲女當時雖飲酒，但未失去意識，實經甲女同意，始
行性交，非乘機性侵云云之辯解，如何係飾卸之詞，不足採信，
亦據卷內訴訟資料詳加指駁、說明。所為之事實認定及得心證理
由，俱有各項直接、間接證據在案可稽，自形式上觀察，並未違
背客觀存在之經驗法則或論理法則，且事證堪謂已臻明確。上訴
意旨置原判決已明白論斷之事項於不顧，就屬原審採證認事職權
之適法行使，任憑主觀為相異評價，或割裂觀察，妄指為違法，
或就無關判決本旨之行文予以挑剔，且猶為單純之事實爭議，難
認為適法之第三審上訴理由。依上說明，應認其上訴為違背法律
上之程式，予以駁回。
據上論結，應依刑事訴訟法第三百九十五條前段，判決如主文。
中    華    民    國  一○○  年   十一   月    九    日
                      最高法院刑事第六庭
                          審判長法官  花  滿  堂  
                                法官  洪  昌  宏  
                                法官  徐  昌  錦  
                                法官  王  聰  明  
                                法官  蔡  國  在  
本件正本證明與原本無異
                                      書  記  官  
中    華    民    國  一○○  年   十一   月   十一   日
                                                      Q